【裁判字號】    92,上訴,1012
【裁判日期】    921016
【裁判案由】    殺人未遂
【裁判全文】
臺灣高等法院臺南分院刑事判決          九十二年度上訴字第一０一二號      Ｇ
      上  訴  人
      即  被  告  丙  ○  ○
右上訴人因殺人未遂案件，不服臺灣臺南地方法院九十二年度訴字第四二三號中華民
國九十二年六月二十五日第一審判決（起訴案號：臺灣臺南地方法院檢察署九十一年
度偵字第五五二七號），提起上訴，本院判決如左：
      主      文
上訴駁回。
      事      實
一、丙○○與其友謝文裕、阮俊智等，於民國（下同）九十一年三月三十一日凌晨二
    時三十分許，在台南市○○區○○路二段六七三號之百樂舞廳舞池Ａ區飲酒時，
    丙○○離席如廁，遭在該舞廳消費之客人乙○○擦撞，乙○○未道歉即離去。丙○○因而心生不滿，乃尾隨乙○○，查知乙○○與其友在該舞廳之貴賓廳飲酒。
    即返回自己座位，將上情告知謝文裕、阮俊智等，隨即夥同前往貴賓廳找乙○○
    理論，雙方一言不合而發生互毆。丙○○除與謝文裕、阮俊智等基於普通傷害之
    犯意而共同傷害甲○○，使甲○○受頸部及左肩撕裂傷（丙○○、謝文裕與阮俊
    智傷害部分業經和解，另為不起訴處分）外，竟單獨另行基於殺人之犯意，明知
    胸部為人體要害，如以刀械猛刺將發生死亡之結果，竟仍持其所有隨身攜帶掛於
    鑰匙圈之折疊小刀猛刺乙○○右側胸、左上背（肩）、左臀、左側胸等處，致乙○○因而受有右側胸二．五公分穿刺傷、左上背（肩）一．五公分穿刺傷、左臀
    二公分撕裂傷、左側胸三公分撕裂穿刺傷合併左側橫膈膜穿孔、左下肺葉一處穿
    刺傷、左側血胸之傷害。丙○○行兇後即逃逸，乙○○經人送醫急救，倖免死亡
    。嗣經警循線於同年四月十二日查獲丙○○並扣得丙○○所有持以刺殺乙○○所
    用之前開折疊小刀一支。
二、案經乙○○訴由台南市警察局第四分局報請臺灣臺南地方法院檢察署檢察官偵查
    起訴。
      理      由
一、訊據上訴人即被告丙○○固坦承有於前開時地持刀刺傷告訴人乙○○之事實，惟
    否認有何殺人之故意，辯稱：因當時雙方互毆，場面混亂，且因打輸而取鑰匙圈
    之折疊小刀揮舞，僅係防衛，並沒有故意要刺被害人之胸部，亦無殺人之故意等
    語。
二、惟查被告陳柏確於上開時地，持其所有隨身攜帶掛於鑰匙圈之折疊小刀猛刺乙○○右側胸、左上背（肩）、左臀、左側胸等處，使乙○○造成如事實欄所示之傷
    害等情，業據被告於警訊中供稱：「：：當時友人謝文裕與乙○○等人在打架，
    綽號【阮仔】之人在勸架，我馬上參加，先以空拳毆打，我打輸，想到身上鑰匙
    圈有小刀，就拿小刀出來刺殺乙○○：：」，偵查中亦稱：「：：我一緊張就持
    鑰匙圈上的小刀剌對方，忘了剌幾刀」（詳詳九十一年四月十二日警訊筆錄、偵
    查卷第二十一頁），核與被害人乙○○之指訴及在場證人謝文裕、阮俊智、甲○○、陳建彰等供證情節相符，並有奇美醫學中心之診斷說明書、被害人病歷資料
    、扣案之前開折疊小刀一支及案發現場監視錄影帶所翻拍之照片五幀附卷可查，
    是被告持刀剌殺乙○○之犯行，應堪認定。
三、再依卷附奇美醫院函覆原審之被害人病歷資料所附之受傷部位圖所示，被害人乙○○左側胸及右側胸均被刺傷（起訴書所引用之警訊卷附奇美醫院診斷証明書僅
    記載左側胸部分傷勢並不完整，而診斷証明書係依據病歷表所製作，故應依病歷
    之記載為準），而其受傷之情形為右側胸二．五公分穿刺傷、左側胸三公分撕裂
    穿刺傷合併左側橫膈膜穿孔、左下肺葉一處穿刺傷、左側血胸等情，有卷附奇美
    醫院九十二年四月二十三日（九二）奇醫字第一八五八號函附可按（附於原審卷
    第二十四頁至第三十頁）。由被告係正面刺中被害人胸部，而扣案之小刀僅係一
    般鑰匙圈附掛之折疊式小刀，刀刃甚短，被告竟持以刺中被害人深度分別達二．
    五公分、三公分，幾已將大部分刀刃刺入告訴人胸部等情觀之，足證其用力甚猛
    ，且係直接剌殺，並非只是拿刀隨便亂劃。又被害人被刺之部位係人體要害之胸
    部，且深度亦分別達右側胸二．五公分、左側胸三公分，並合併左側橫膈膜穿孔
    、左下肺葉一處穿刺傷、左側血胸已如前述，被害人受傷程度甚為嚴重，經原審
    向奇美醫院函查結果，亦認依當時受傷之部位、程度，被害人如未經及時、適當
    之急救，自然有致命之危險，有該院九十二年五月二十二日（九二）奇醫字第二
    三一五號函附之法院專用病情摘要可稽（附於原審卷第二十三頁），足認被告應
    有殺人之犯意。從而被告所辯：伊僅持鑰匙圈之折疊小刀揮舞，僅係防衛，並沒
    有故意要刺被害人之胸部，亦無殺人之故意云云，顯係卸責之詞，不足採信，
四、查被告以殺人之犯意，持其所有鑰匙圈之折疊小刀，剌殺被害人乙○○之左、右
    胸部之人體要害，已著手於殺人行為之實施，因告訴人乙○○經送醫急救得宜，
    始未生死亡之結果，核其所為，係犯刑法第二百七十一條第二項、第一項之殺人
    未遂罪。因殺人尚屬未遂，應依刑法第二十六條前段之規定，減輕其刑。扣案之
    折疊小刀一支，業據被告供認為其所有，且為供犯罪所用之物，並依刑法第三十
    八條第一項第二款規定宣告沒收。
五、原審審理結果，認被告所犯殺人未遂，罪證明確，適用刑法第二百七十一條第二
    項、第一項、第二十六條前段、第三十八條第一項第二款，並審酌被告之犯罪動
    機、手段、被害人之損害，並念被告因年輕氣盛，血氣方剛，一時衝動而犯刑章
    ，事後尚知悔悟，已與被害人成立和解，有和解書一份附卷可參等一切情狀，量
    處有期徒刑伍年貳月，扣案之折疊小刀一支併依法宣告沒收，認事用法俱無不合
    ，量刑亦稱妥適，被告上訴意旨否認有殺人之故意，而指摘原判決不當，並無可
    取，為無理由，應予駁回。
據上論結，應依刑事訴訟法第三百六十八條，判決如主文。
本案經檢察官林炎昇到庭執行職務。
中    華    民    國      九十二      年      十      月      十六      日
                                  臺灣高等法院臺南分院刑事第五庭
                                      審判長法官  楊    明    章
                                            法官  沈    揚    仁
                                            法官  戴    勝    利
右正本證明與原本無異。
如不服本判決，應於判決送達後十日內向本院提出上訴狀，其未敘述理由者並應於提
出上訴狀後十日內向本院補提理由書（應附繕本)。
                                      法院書記官  吳    銘    添
中    華    民    國      九十二      年      十      月      十七      日
附錄：本判決論罪科刑法條：
刑法第二百七十一條：殺人者，處死刑、無期徒刑或十年以上有期徒刑。
                    前項之未遂犯罰之。


司法院資訊處製作；財團法人民間司法改革基金會備份。
